臺灣高等法院高雄分院民事裁定
111年度聲字第71號
聲  請  人  柯瑞華
上列聲請人因與相對人黃麗雲間債務人異議之訴事件，對於中華
民國111年5月31日臺灣橋頭地方法院109年度訴字第563 號第一
審判決提起上訴，並聲請訴訟救助，本院裁定如下：
    主      文
聲請駁回。
    理      由
一、聲請意旨略以：相對人對伊訴請債務人異議之訴事件，伊不
    服原審判決而提起上訴，本應繳納裁判費，但伊所營麵店受
    疫情影響，收入驟減，且除須扶養3名未成年子女外，每月
    尚需繳納貸款新臺幣（下同）1萬8,295元，無資力繳納本件
    上訴之訴訟費用。伊對相對人之債權，證據齊全，必有勝訴
    之望，爰依法聲請訴訟救助等語。
二、按當事人無資力支出訴訟費用者，依民事訴訟法第107 條規
    定，法院固應依聲請准予救助，惟此項請求救助之事由，依
    同法第109 條第2 項、第284 條之規定，應提出能即時調查
    之證據以釋明之。又所謂無資力支出訴訟費用，係指窘於生
    活，且缺乏經濟信用，並無籌措款項以支出訴訟費用之信用
    技能者而言（最高法院107年度台抗字第870號、43年度台抗
    字第152號裁定意旨參照）。法院調查聲請人是否無資力支
    出訴訟費用，專就聲請人提出之證據為之，如聲請人未提出
    證據，或依其提出之證據，未能信其無資力支出訴訟費用之
    主張為真實，即應將其聲請駁回，並無派員調查之必要。
三、查，聲請人對於原法院109年度訴字第563 號第一審判決提
    起上訴，其訴訟標的價額為420萬元，應繳納第二審裁判費
    為6萬3,870元。而聲請人聲請訴訟救助，雖提出戶口名簿、
    高雄市內門區農會存摺內頁翻拍照片（下依序各稱A、B資料
    ），釋明其無資力繳納訴訟費用。惟稽之A資料（見本院卷
    第11頁），僅得判斷聲請人育有未成年子女3名；另B資料（
    見本院卷第13頁），僅手寫註記每月23日存入1萬8,295元，
    到期日為119年6月23日，是依A、B資料所示，難認聲請人已
    釋明窘於生活，且缺乏經濟信用，無籌措款項以支出訴訟費
    用之信用技能之情形。何況，聲請人於第一審曾委任律師為
    訴訟代理人，且依其110年度稅務電子閘門財產所得調件明
    細表所示（見本院卷封底），110年度之股利憑單所得達1萬
    餘元，分別持有○○○○工業股份有限公司、○○○○股份有限公司
    ，○○○○股份有限公司等上市公司股票；另名下財產3筆，除
    不動產外，尚含109 年出廠之OOOOO汽車1 輛，縱使僅依上
    開汽車之年限、廠牌評估，業已具相當之市場交易價值，則
    以其收入與現有財產，亦難認其已窘於生活且缺乏經濟信用
    。依上開說明，聲請人為本件訴訟救助之聲請，不應准許，
    應予駁回，爰裁定如主文。
中　　華　　民　　國　　111 　年　　8 　　月　　22　　日
                          民事第二庭 
　　　　          　　　　　    審判長法　官  黃國川
          　　　　　　　　　　　      法　官  李怡諄
          　　　　　　　　　　　      法　官  何佩陵
以上正本證明與原本無異。
如不服本裁定應於送達後10日內向本院提出抗告狀（須按他造當
事人之人數附繕本），並繳納抗告費新臺幣1,000元。
中　　華　　民　　國　　111 　年　　8 　　月　　22　　日
                                      書記官  陳旻萱